臺灣臺中地方法院民事判決　94年度訴字第1848號
原　　　告　甲○○
　　　　　　　　　　　　3
被　　　告　易芳電子有限公司
特別代理人　乙○○即蔡寶瓊）.
　　　　　　國民
當事人間確認董事委任關係不存在事件，本院於94年10月12日言
詞辯論終結，判決如下：
    主      文
確認原告與被告間董事委任關係不存在。
訴訟費用由被告負擔。
    事實及理由
甲、程序方面：
    按民事訴訟法第51條第1項規定：「對於無訴訟能力人為訴
    訟行為，因其無法定代理人，或其法定代理人不能行代理權
    ，恐致久延而受損害者，得聲請受訴法院之審判長，選任特
    別代理人。」本件原告現登記為被告易芳電子有限公司董事
    ，依法為被告公司之法定代理人，今原告主張目前被告公司
    登記之董事及相關股東皆係遭人冒名假造，則被告公司於本
    件訴訟中將係處於「無法定代理人」之狀態，故此時被告公
    司應可視為係「無訴訟能力人」，原告為提起本件訴訟，聲
    請本院為被告公司選任特別代理人，經本院於94年9月19日
    裁定選任蔡寶瓊（已改名為乙○○）為特別代理人，該裁定
    並已送達乙○○，故本件就被告公司部分，乃依法以乙○○
    為特別代理人，合先敘明之。
乙、實體方面：
壹、聲明：
  一、原告方面：如主文所示。
  二、被告方面：未為聲明。
貳、陳述：
  一、原告方面：原告於民國（下同）88年10月進入被告易芳電
      子有限公司擔任業務副理一職，當時被告公司之負責人為
      蔡寶瓊（按其後更名為乙○○），而公司營運實際操作者
      為乙○○之妹蔡欣育及妹婿陳宗義，因蔡欣育同時經營大
      來電子股份有限公司，故原告本人同時也是大來電子公司
      之員工。然於89年9月19日，因被告公司經營不善，在原
      告本人不知情情況下，將被告公司負責人（董事）更改為
      原告本人，然原告從未曾同意該事情，且亦不曾投資被告
      公司，亦不曾至稅捐稽徵處簽名同意或至任何銀行為被告
      公司開戶。嗣被告公司於88年10月因週轉不靈倒閉，原告
      本人曾函請登記負責人蔡寶瓊出面澄清此負責人變更事件
      ，未獲回應，而此一事件已嚴重影響原告本人之信用評比
      。原告發現目前登記之董事及相關股東皆係遭人冒名假造
      ，而原告未曾同意擔任被告公司董事，於法自非被告公司
      之董事，但因已遭被告公司擅自列名為董事，爰依法提起
      本件訴訟。
  二、被告方面：被告易芳電子有限公司的實際負責人是蔡欣育
      （原名蔡寶玲）、陳宗義。又蔡寶瓊本人原先並不知道被
      列名擔任被告公司負責人，是到88年時候才知被列為被告
      公司的董事。這整件事情，都是蔡欣育、陳宗義所為。至
      於有關於89年間變更以甲○○為董事的事情，蔡寶瓊本人
      亦不知情，又就被告公司89年間所為之變更，被列為股東
      之陳鈺娟、陳鈺詩（該二人係蔡寶瓊之女）亦均不知情。
  三、本院依職權向經濟部中部辦公室調取易芳電子有限公司登
      記案卷。
參、本院判斷：
  一、按確認之訴，倘當事人之一方因法律關係之存在與否不明
      確，致其在私法上之地位有受侵害之危險，而此危險得以
      確認判決除去者，依法均得提起，此觀之民事訴訟法第24
      條規定甚明。本件原告與被告公司間董事委任關係之存在
      與否不明確，足使原告在私法上之地位有受侵害之危險，
      而此危險得以確認判決除去，應認原告有即受確認判決之
      法律上利益，而得提起本件確認之訴，合先敘明。
  二、原告主張其於88年10月進入被告公司擔任業務副理一職，
      當時被告公司之負責人為蔡寶瓊（按其後更名為乙○○）
      ，而公司營運實際操作者為乙○○之妹蔡欣育及妹婿陳宗
      義，因蔡欣育同時經營大來電子股份有限公司，故原告本
      人同時也是大來電子公司之員工，於89年9月19日，因被
      告公司經營不善，在原告本人不知情情況下，將被告公司
      負責人（董事）更改為原告本人等事實，已為被告公司特
      別代理人乙○○（即被告公司原登記董事）所不爭執，並
      經本院向經濟部中部辦公室調取易芳電子有限公司登記卷
      審閱無誤，足認被告公司變更登記表於89年9月19日所為
      變更登記原告為被告公司董事之記載，顯與事實不符，是
      原告主張其曾投資被告公司擔任股東，且亦未經被告公司
      股東會選任為董事之事實，應屬可採。
  三、末按公司法雖未明定有限公司董事與公司間之關係，惟解
      釋上參酌公司法第192條第4項之規定，應認兩者間係民法
      委任關係。則本件被告公司既無合法召開股東會選任原告
      為董事之事實存在，原告即非被告公司之董事，是原告訴
      請確認其與被告公司間，董事委任關係不存在，洵屬有據
      ，應予准許。
  四、據上論結，本件原告之訴為有理由，依民事訴訟法第78條
      判，決如主文。
中　　華　　民　　國　　94　　年　　10　　月　　19　　日
                  民事第三庭    法  官  李悌愷
正本係照原本作成。
如對本判決上訴，須於判決送達後20日內向本院提出上訴狀。
中　　華　　民　　國　　94　　年　　10　　月　　19　　日
                                書記官  陳靖騰
